臺灣高雄地方法院民事裁定　　　　　　100年度簡聲抗字第4號
抗　告　人　承源興業有限公司
法定代理人　蔡玉秀
相　對　人　趙寶珠
　　　　　　高雄銀行股份有限公司
法定代理人　陳建隆
相　對　人　張麗育
　　　　　　柯江木
上當事人間聲請停止強制執行事件，抗告人不服本院民國100 年
1 月20日所為100 年度鳳簡聲字第2 號第一審裁定，提起抗告，
本院裁定如下：
    主  文
抗告駁回。
抗告程序費用新台幣壹仟元由抗告人負擔。
    理  由
一、抗告意旨略以：抗告人以提起第三人異議之訴為由，聲請裁
    定停止本院97年度司執字第90888 號強制執行事件中，拍賣
    公告建物附表編號1 所示坐落高雄縣大寮鄉（改制前）山子
    頂段3453-3、3453-15 、3435-16 地號土地上建號6765號未
    保存登記建物（下稱系爭建物）之強制執行程序，該第三人
    異議之訴之訴訟標的僅為系爭建物其中200 平方公尺之部分
    建物，其價值依拍賣公告所定底價折算約為新台幣（下同）
    45萬2800元，則定擔保之數額亦應以此為執行財產之標的範
    圍為限度。詎原審併將未請求停止執行部分之標的，即系爭
    建物及其坐落土地合併最低底價2125萬元為基準，再依週年
    利率5 ％及一般案件一、二審合計終結之辦案期限為2 年10
    月，計算抗告人應供擔保金額，與抗告人請求停止強制執行
    標的之金額顯不相當，有違比例原則。且事實上，抗告人未
    聲請停止強制執行之土地，乃為完全不同之其他獨立標的，
    此與抗告人並無任何干係，倘該拍賣程序如期舉行，抗告人
    就此增建之全部建物僅得取償199 萬元，不可能取得301 萬
    0417元，顯見原審計算基礎嚴重錯誤。再者，民事執行處根
    本不可能同意未諭命停止執行之土地也同樣停止執行，仍會
    繼續拍賣，則自不能斟酌土地之價值而為核定擔保金數額之
    依據，是原審裁定顯然違法，爰聲明原審關於定擔保金數額
    之裁定部分廢棄，另為適法之裁定。
二、按法院依強制執行法第18條第2 項規定，以裁定命債務人供
    擔保後停止強制執行，其擔保金額之多寡應如何認為相當，
    原屬於法院職權裁量之範圍，如已斟酌債權人因停止執行所
    應受之損害，即非當事人所可任意指摘。又法院依強制執行
    法第18條第2 項定擔保金額而准許停止強制執行之裁定者，
    該項擔保係備供債權人因停止執行所受損害之賠償，其數額
    應依標的物停止執行後，債權人未能即時受償或利用該標的
    物所受之損害額，或其因另供擔保強制執行所受之損害額定
    之，非以標的物之價值或其債權額為依據（最高法院91年度
    台抗字第429 號裁定意旨參照）。據此，法院依強制執行法
    第18條第2 項規定裁定停止強制執行程序所命債務人應供擔
    保之數額，係法院之裁量權限，而抗告人因停止強制執行程
    序所可能受有之損害，亦非其債權額，僅其因暫時停止執行
    程序而未能即時受償或利用標的物之損害。
三、經查：
（一）本件抗告人以對相對人提起第三人異議之訴為由，聲請准
      予裁定供擔保停止本院97年度司執字第90888 號強制執行
      事件之強制執行程序中，拍賣公告建物標示附表編號1 坐
      落高雄縣大寮鄉○○○段3453-3、3453-15 、3435 -  16
      地號土地其上建號6765之未保存登記建物（下稱系爭建物
      ），該第三人異議之訴事件，現由本院鳳山簡易庭以100
      年度鳳簡字第48號民事事件受理中，並經本院調取上開案
      卷核閱無誤。因此，抗告人既已對相對人提起第三人異議
      之訴，復陳明願供擔保聲請停止執行，則依前揭強制執行
      法第18條第2 項之規定，本院自得定相當並確實之擔保而
      為停止強制執行之裁定。
（二）系爭建物坐落基地為高雄縣大寮鄉○○○段3453-3、3453
      -15 及3435-16 等地號土地，有拍賣公告、地政機關測量
      後製作之複丈成果圖及建物登記公務用謄本等在卷可稽。
      又系爭建物為1 層樓建築（總面積878.85平方公尺），其
      拍賣底價為199 萬元，而所占用上開基地山子頂段3453-3
      、3453-15  及3435-16 等地號拍賣底價依序239  萬元、
      753 萬元及934 萬元，亦有拍賣公告在卷可憑，並經本院
      依職權調閱上開執行卷宗查明屬實。雖抗告人僅就系爭建
      物部分面積約200 平方公尺部分聲請停止執行，惟依拍賣
      公告所載，系爭建物所坐落於上揭基地係合併拍賣，顯見
      系爭建物若與所坐落基地分別拍賣，將來恐因非由同一人
      拍定而無法達其經濟上之效益，勢必影響拍賣價額及購買
      意願，乃有合併拍賣之必要。從而，抗告人雖僅聲請就系
      爭建物部分聲請停止執行，惟此將影響系爭建物所坐落基
      地全部不動產拍賣程序之進行。
（三）抗告人雖稱其提起第三人異議之訴之訴訟標的僅為系爭建
      物其中約150 平方公尺（以實測為準）部分，故僅有權請
      求就該起訴部分之建物聲請停止強制執行，則供擔保金額
      亦應以該起訴部分建物標的範圍為其限度云云。然系爭建
      物為一整體，難以有效區隔其各部分使用之獨立性，且係
      與所坐落土地合併拍賣，有如前述，則縱使抗告人提起第
      三人異議之訴僅請求確認相對人柯江木就系爭建物其中部
      分建物（約150 平方公尺，以實測為準）所有權不存在，
      其據以聲請停止強制執行，仍將導致系爭建物含坐落土地
      全部無法拍賣之結果，影響債權人權益甚鉅，自應將系爭
      建物及坐落土地之價額予以合併考量。況且，強制執行法
      第18條第2 項規定法院准許停止強制執行時應定相當並確
      實擔保，係備供因停止執行致債權人所受之損害，已如前
      述，非以抗告人異議之訴訴訟標的價額為判斷依據，因此
      ，抗告人以該第三人異議之訴訴訟標的僅有系爭建物之一
      部，故聲請停止強制執行所供擔保金亦應以該部分建物依
      比例計算所得之價額為核算基礎，且不得納入該坐落土地
      之價值一併計算云云，即不可採。
四、審酌本件各債權人執行名義債權總額約為1 億5900萬餘元，
    該強制執行標的所核定之第一次拍賣底價總價為3937萬元，
    及各債權人如能及時受償其等資金運用等情，是抗告人聲請
    停止系爭建物中部分未保存登記建物執行程序之擔保金額自
    應以該6765建號建物全部及坐落土地之總額即2125萬元為核
    算之基礎（計算式：199  萬元＋239 萬元＋753 萬元＋934
    萬元＝2125萬元），較為適當，是本件停止執行擔保金之酌
    定，應以此金額所受之利息損害為考量。而參酌本件第三人
    異議之訴事件之主要爭執在於系爭建物是否為抗告人所出資
    興建，且係依簡易程序審理之案件，所須辦案期限依司法院
    所訂各級法院辦案期限實施要點規定，簡易程序第一審辦案
    期限為10個月、第二審為2 年，核計至該案件確定終結之時
    止約為2 年10月，並依法定遲延利息5 ％計算之結果，債權
    人於該期間可能損害額約為301 萬0417元【計算式：2125萬
    元×5 ％×÷12×34月=301萬0417元，小數點以下四捨五入
    】。
五、原審裁定以抗告人所提起第三人異議之訴為簡易訴訟案件（
    本院鳳山簡易庭100 年度鳳簡字第48號），依司法院頒定各
    級法院辦案期限實施要點所規定之辦案期限，民事簡易程序
    第一審審判案件之辦案期限為10個月，第二審之上訴審辦案
    期限為2 年，合計為2 年10個月為計算相對人利息損害之期
    間，復考量強制執行之標的性質及債權人所需承擔之受償風
    險等各因素，最後酌定本件停止執行之擔保金額為310 萬元
    ，於法並無違誤，抗告意旨猶執陳詞，提起本件抗告，為無
    理由，應予駁回。
六、據上論結，本件抗告為無理由，依強制執行法第30條之1，
    民事訴訟法第492 條、第495 條之1 第1 項、第449 條第1
    項、第78條，裁定如主文。
中    華    民    國   100    年    4     月    21    日
                  民事第三庭  審判長法  官  朱玲瑤
                                    法  官  洪能超
                                    法  官  李嘉益
以上正本係照原本作成。
本裁定不得再抗告。
中    華    民    國   100    年    4     月    21    日
                                    書記官  鄭倩